臺灣士林地方法院刑事判決　　　　　　　 95年度訴字第292號
公　訴　人　臺灣士林地方法院檢察署檢察官
被　　　告　甲○○
　　　　　　　　　　（另案在臺灣台北監獄台北分監執行中）
選任辯護人　翁方彬律師
被　　　告　乙○○
指定辯護人　本院公設辯護人　林龍輝
上列被告因毒品危害防制條例案件，經檢察官提起公訴（94年度
偵字第5340號），本院判決如下：
    主  文
甲○○、乙○○均無罪。
    理  由
一、公訴意旨略以：被告甲○○與乙○○明知海洛因係毒品危害
    防制條例所列第一級毒品，不得製造、運輸、販賣、轉讓、
    施用或持有之，被告甲○○、乙○○竟分別基於販賣、幫助
    販賣毒品之概括犯意，於民國94年2 月1 日17時及19時由被
    告甲○○以0000000000號行動電話撥打被告乙○○持用之00
    00000000號行動電話，2 度通知被告乙○○將伊置於臺北市
    內湖區○○路○ 段292 號3 樓之第一級毒品海洛因各2 公克
    ，交付予在上址樓下等候、以不明金額向其購買毒品、姓名
    年籍不詳之成年男子。被告甲○○另基於轉讓毒品犯意，於
    當日在上址轉讓第一級毒品海洛因1 公克予被告乙○○施用
    ，藉以酬謝被告乙○○前揭幫助販賣毒品之行為。因認被告
    甲○○涉犯毒品危害防制條例第4 條第1 項之販賣第一級毒
    品罪嫌及同法第8 條第1 項之轉讓第一級毒品罪嫌；被告乙
    ○○所為，則涉犯毒品危害防制條例第4 條第1 項之罪嫌，
    其幫助甲○○販賣第一級毒品海洛因，應依刑法第30條幫助
    犯之規定論處。
二、按犯罪事實應依證據認定之，無證據不得認定其犯罪事實；
    又不能證明被告犯罪者，應諭知無罪之判決，刑事訟訴法第
    154 條第2 項、第301 條第1 項分別定有明文。次按認定犯
    罪事實所憑之證據，無論直接或間接證據，其為訴訟上之證
    明，須達於通常一般之人均不致有所懷疑，而得確信其為真
    實之程度者，始得據為有罪之認定，倘其證明尚未達到此一
    程度，而有合理之懷疑存在時，尚難為有罪之認定基礎，最
    高法院76年臺上字第4986號著有判例可資參照。
三、訊之被告甲○○、乙○○均堅決否認前揭公訴人所指之犯嫌
    ，被告甲○○辯稱伊從不曾販賣或轉讓海洛因予任何人，更
    不曾於指示被告乙○○將海洛因交付他人等語，被告乙○○
    則辯稱不曾受被告甲○○指示交付海洛因予他人，之所以在
    警偵訊中供述受被告甲○○之託轉交海洛因云云，係受查獲
    員警之指示，與實情不符等語。經查：
（一）被告甲○○被訴販賣第一級毒品海洛因部分：
    1.公訴人指被告甲○○涉有販賣第一級毒品海洛因罪嫌，主
      要係以證人乙○○於警偵訊之證詞為主要依據，佐以在證
      人乙○○、被告甲○○居住處分別扣得之電子磅秤、現金
      新台幣（下同）70萬元及海洛因等證據，固非無見。然證
      人乙○○業於審理中結證不曾受被告甲○○指示交付海洛
      因予任何人等語在案（見本院96年1 月10日審判筆錄），
      雖其於警偵訊中曾證稱：證人甲○○於94年2 月1 日下午
      5 時許、7 時許以0000000000號行動電話撥打伊使用之
      0000000000號行動電話，2 度通知伊將其置於伊住處（臺
      北市○○區○○路1 段292 號3 樓）之海洛因各2 公克，
      交付予在上址樓下等候之成年男子，伊乃遵循其通知而2
      度交付海洛因與不詳姓名之男子云云（見94年度偵字第
      5340號卷第47頁至第51頁、94年度核退字第450 號卷第5
      頁），然此均未經具結擔保真實性，為審判外之陳述，原
      無從引為裁判資料。況且，依卷附0000000000號行動電話
      通聯調閱查詢單所示，該號行動電話於94年2 月1 日並無
      與0000000000號行動電話之通話紀錄（見見94年度偵字第
      5340號卷第13頁），與證人乙○○與警偵訊中所證被告甲
      ○○以上開行動電話與其聯繫販賣海洛因云云，實有未合
      ；顯然證人乙○○上開於警偵訊中與審判中不符之證詞並
      無特別可信之情況，未足採用。至於在證人乙○○、被告
      甲○○居住處分別扣得之電子磅秤、海洛因等物，衡為施
      用海洛因者所慣持用之物，無從據以推論被告甲○○販賣
      海洛因，而70萬元雖屬鉅額現金，但持有巨額現金之理由
      容有千百萬種，非只販賣海洛因所得一端，且70萬元與公
      訴人所指被告甲○○販賣2 次海洛因各2 公克之所得，亦
      顯不相當，更無從執此認定被告甲○○有何販賣海洛因之
      行為。
    2.第查，被告甲○○雖不否認持用0000000000號行動電話，
      且警方亦查獲其持用之該號碼SIM 卡行動電話扣案，證人
      乙○○於審理中復自承持用0000000000號行動電話（見本
      院96年1 月10日審判筆錄），而上開2 行動電話於94年2
      月1 日下午5 時19分、5 時22分、6 時33分確有通話紀錄
      ，此有前揭通聯調閱查詢單可憑，容可認定被告甲○○與
      證人乙○○於公訴人所指之犯罪時間有所通聯，但通話內
      容為何，已無可考。誠然，被告甲○○、證人乙○○於審
      理中亦均不否認曾分別持用號碼000000000 號與000000
      0000號行動電話，而依據警方所提出卷附上開2 號碼行動
      電話通訊監察譯文以觀（見本院卷第140 頁至第177 頁）
      ，被告甲○○與證人乙○○分持上開行動電話曾交談關於
      「茶葉」、「軟的」、「原的」（施用毒品者慣用之毒品
      代語）之交易事項，但通訊時間在93年12月12日，距離公
      訴人所指犯罪時間相差3 月有餘，委難認定該次關於毒品
      交易之通話與本案有涉。
    3.又按，販賣毒品罪係以意圖營利為其主觀構成要件，該項
      要件亦必須依證據認定之。縱使參酌上開通聯紀錄及監察
      譯文，而認被告甲○○與乙○○既曾就毒品交易而對話，
      其等於公訴人所指犯罪時間（94年2 月1 日下午5 時、7
      時）復以電話聯繫，進而推論被告甲○○與乙○○於94
      年2 月1 日間曾以電話聯繫關於毒品交易乙事，並因此認
      定證人乙○○於警偵訊中所證稱：當日下午依被告甲○○
      指示交付海洛因予不詳姓名之人等情為真實，也無從勾稽
      被告甲○○確有販賣海洛因事實。蓋交付海洛因之原因非
      只一端，或出於贈與、或出於償債抵銷，未必出於販賣，
      被告甲○○指示證人乙○○交付毒品之對象為特定親友或
      不特定人、是否因此而收取對價、價金與毒品是否相當等
      足以判斷營利意圖之證據資料均付諸闕如，非得僅以交付
      海洛因之行為臆測行為人必然出於營利意圖。綜上，依現
      存證據，尚難認定被告甲○○於公訴人所指時地有何販賣
      海洛因之犯行。
（二）被告乙○○被訴幫助販賣第一級毒品海洛因部分：
      經核，被告乙○○於警偵訊中為證人甲○○交付毒品海洛
      因予不詳姓名男子之自白，乃公訴人指被告乙○○涉嫌幫
      助販賣海洛因之主要論據，至於扣案磅秤、毒品及現金等
      證物則為旁證。然公訴人指證人甲○○涉嫌販賣海洛因乙
      節，除經證人甲○○於本案審理中結證否認外，復為本院
      審認罪嫌不足，已如前述，主犯甲○○犯行既無從認定，
      被告乙○○幫助主犯甲○○之犯行當即無所附麗。
（三）被告甲○○被訴轉讓第一級毒品海洛因部分：
    1.公訴人認被告甲○○涉有轉讓海洛因予證人乙○○之罪嫌
      ，係以被告甲○○偵查自白（參見94年度偵字第5340 號
      卷第92頁及93頁、94年度核退字第450 號卷第6 頁）、證
      人乙○○警偵訊證詞（參見94年度偵字第5340號卷第50頁
      、94年度核退字第450 號卷第5 頁）及查獲現場扣得海洛
      因等物為依據；且依檢方勘驗被告甲○○於94年2 月16日
      偵查內勤訊問之錄影光碟片所製作之完整筆錄記載以觀，
      被告甲○○確實於內勤偵查中自白轉讓海洛因1 公克供證
      人乙○○施用等語，且該自白係出於自由意志無疑，公訴
      人以上開證據論證被告甲○○轉讓海洛因犯嫌，誠非無見
      。
    2.但查，證人乙○○於警偵訊中所為之供述，為傳聞證據，
      尚乏證據能力；況且，其於審理中已結證改稱不曾自被告
      甲○○處受有海洛因等語（見本院95年1 月10日審判筆錄
      ）。雖證人乙○○於審理中無端翻異前證，審理中證詞之
      可信性容有可疑，但證人乙○○於警偵訊中自稱僅施用海
      洛因1 次，該次海洛因來源即係被告甲○○云云，以此而
      論，於證人乙○○住處所扣得之海洛因當即係被告甲○○
      所轉讓者，惟其所稱自被告甲○○處收受之海洛因數量與
      扣案海洛因數量未盡相符（證人乙○○稱收受1 公克，於
      乙○○住處則扣得1.64公克），且證人乙○○所稱收受海
      洛因日期為94年2 月1 日，查獲扣案海洛因時間則為94年
      2 月15日，期間，證人乙○○又曾施用海洛因，亦有台灣
      尖端先進生技醫藥股份有限公司濫用藥物檢驗報告書1 紙
      在卷可稽，從而，證人乙○○自被告甲○○處所取得之海
      洛因容非已消耗殆盡，也應所剩無幾，然查獲時扣案之海
      洛因數量竟然猶高於證人乙○○所稱收受時之數量，顯見
      證人乙○○於警偵訊中所言，不盡不實，公訴人認於證人
      乙○○住處扣案海洛因為被告甲○○轉讓海洛因之旁證，
      未盡可採。尤其，證人乙○○於警偵訊中證述被告甲○○
      之所以交付海洛因係藉以酬謝其幫助販賣海洛因等情，因
      關於被告甲○○販賣海洛因等節業經本院認定為罪證不足
      ，已如前論，職是，證人乙○○於警偵訊所稱被告甲○○
      之所以轉讓海洛因之前提亦不成立，證人乙○○上開與審
      判中不符之警偵訊證詞實無特別可信之情況，未足採用。
    3.承上而論，被告甲○○之自白並無其他證據足認與事實相
      符，證人乙○○警偵訊證詞則屬傳聞證據，均不得引為裁
      判依據，公訴人所引海洛因等旁證復與其他事證不相吻合
      ，應認被告甲○○轉讓海洛因罪嫌，尚屬不能證明。
四、綜上，公訴人所引證據未達於通常一般之人均不致有所懷疑
    ，而得確信被告2 人犯罪之程度，容有合理之懷疑存在。此
    外，復查無其他任何積極證據足資證明被告2 人有何公訴意
    旨所指之販賣、轉讓第一級毒品海洛因之犯罪嫌疑，被告犯
    罪自屬不能證明，依照首開說明，應為無罪之諭知。
據上論斷，應依刑事訴訟法第301條第1項，判決如主文。
本案經檢察官曾勁元到庭執行職務
中　　華　　民　　國　　96　　年　　1 　　月　　24　　日
                  刑事第七庭審判長法  官  趙文卿
                                  法  官  王俊雄
                                  法  官  楊得君
如不服本判決應於送達後10日內，向本院提出上訴狀。
以上正本證明與原本無異。
                                  書記官  吳尚文
中　　華　　民　　國　　96　　年　　1 　　月　　25　　日
